【裁判字號】    95,交簡上,22
【裁判日期】    950824
【裁判案由】    過失傷害
【裁判全文】
臺灣基隆地方法院刑事判決          95年度交簡上字第22號
上  訴  人  臺灣基隆地方法院檢察署檢察官
被      告  丙○○
上訴人因上列被告過失傷害案件，不服本院基隆簡易庭中華民國
95年5月22日95年度基交簡字第163號第一審簡易判決（聲請案號
：95年度偵字第401號）提起上訴，本院管轄之第二審合議庭判
決如下：
    主  文
原判決撤銷。
丙○○因過失傷害人，處拘役伍拾日，如易科罰金以銀元佰元
即新臺幣玖佰元折算壹日。
    事  實
一、丙○○於民國94年7月20日上午10時15分許，駕駛車牌號碼
    T8─6410號自用小客車，由瑞芳往基隆方向行駛於基隆市○○路上，行經基隆市○○街、北寧路之閃黃號交岔路口時，
    欲左轉往觀海街行駛，本應注意轉彎車應停讓迎面直行車先
    行，且當時天晴、視距良好，路面乾燥無缺陷，亦無障礙物
    ，並無不能注意之情事，竟疏未注意，逕自轉彎，適對向車
    道由丁○○所騎乘搭載吳采旆、乙○○之車牌號碼CLL─057
    號之重型直行機車，亦超載、未減速慢行，兩車因而發生碰
    撞，致丁○○受有左側骨幹閉鎖性骨折、乙○○則受有顱內
    出血（右側大腦額葉和顳葉處）、硬腦膜下出血（右側大腦
    額顳葉處）、延遲性顱內出血（右側大腦額葉和顳葉處）、
    頭皮撕裂傷等傷害。丙○○於車禍發生後，旋即請友人報警
    處理，並向到場之員警坦承肇事，自首而接受裁判。
二、案經丁○○、乙○○訴由基隆市警察局第二分局報告臺灣基
    隆地方法院檢察署檢察官偵查起訴。
    理  由
壹、證據能力方面：
    按被告以外之人於審判外之言詞或書面陳述，除法律有規定
    者外，不得作為證據，刑事訴訟法第159條第1項固定有明文
    。惟被告以外之人於審判外之陳述，雖不符159條之1至159
    條之4之規定，而經當事人於審判程序同意作為證據，法院
    審酌該言詞陳述或書面陳述作成時之情況，認為適當者，亦
    得為證據；當事人、代理人或辯護人於法院調查證據時，知
    有第159條第1項不得為證據之情形，而未於言詞辯論終結前
    聲明異議者，視為有前項之同意，同法第159條之第2項、第
    159條之5復有明定。本件認定事實所引用之下列人證與文書
    （如貳所示證據），固屬被告以外之人於審判外之言詞陳述
    ，惟均經被告於準備程序同意作為證據，且迄至本院審理調
    查證據時均未爭執其證據能力，本院審酌該言詞陳述或書面
    陳述作成時之情況，亦認為適當，依同法第159條之5之規定
    ，自有證據能力，合先敘明。
貳、實體方面：
一、認定事實所憑之證據及理由
  (一)上開事實，迭據被告丙○○於警詢、偵查、本院準備程序及
    審理時坦承不諱，核與告訴人丁○○、乙○○於警詢證述之
    情節相符，並有道路交通事故現場圖、道路交通事故調查表
    (一)、(二)、道路交通事故補充資料(二)、現場照片8張在卷可稽
    ，且告訴人丁○○、乙○○人因而受有如事實欄所載之傷害
    ，亦有衛生署基隆醫院診斷證明書、行政院衛生署基隆醫院
    驗傷診斷書各乙紙在卷可稽，堪認被告之自白與事實相符。
  (二)按汽車行駛至交岔路口轉彎時，轉彎車應讓直行車先行。但
    直行車尚未進入交岔路口，而轉彎車已達中心處開始轉彎，
    直行車應讓轉彎車先行，道路交通安全規則第102條第6款定
    有明文，被告駕駛車輛自應注意上述道路交通安全規定，且
    當時天晴、視距良好，路面乾燥無缺陷，亦無障礙物，有道
    路交通事故調查報告表(一)1紙在卷可稽，故依當時路狀，顯
    無不能注意之情形，被告竟於尚未達中心處開始轉彎時，疏
    未注意讓直行車先行，適有告訴人丁○○所騎乘之重型直行
    機車，亦因超載、行經閃光黃燈號誌交岔路口未減速慢行（
    參道路交通安全規則第99條第1項第2款、道路交通標誌標線
    號誌設置規則第211條第1項第1款），以致發生本件車禍，
    並使告訴人受有前揭傷害，則被告應有過失甚明；又本件經
    公訴人送請臺灣省基宜區車輛行車事故鑑定委員會鑑定結果
    ，其鑑定意見亦認定「一、丙○○駕駛自小客車行經閃黃號
    誌岔路口左轉彎，未停讓迎面直行車輛先行，致與賴車撞及
    ，為肇事主因。二、丁○○無照、超載駕駛重機車行經閃黃
    號誌岔路口，未減速慢行注意安全小心通過，致與蔡車撞及
    ，為肇事次因」，有該會95年3月29日基宜鑑字第095500083
    9號函在卷可按，故被告駕駛車輛於行經閃黃號誌岔路口左
    轉彎時，確有未停讓迎面直行車輛先行之過失，應堪認定。
    再告訴人丁○○、乙○○係因本件車禍分別受有如事實欄所
    載之傷害，有上開診斷證明書、驗傷診斷書附卷可按，其等
    傷害係被告過失駕駛行為所致，兩者間顯具有相當因果關係
    。至告訴人丁○○雖無照駕駛、告訴人乙○○雖未戴安全帽
    （參偵查卷附道路交通事故調查報表(二)），而違反道路交通
    安全規則第55條第1項、第88條第5款之規定，惟此純屬行政
    上之違規行為，核與本件車禍發生無相當因果關係，然告訴
    人丁○○超載之行為，不僅違反道路交通安全規則，且超載
    顯已影響告訴人丁○○對機車之掌控及反應之能力，自對本
    件車禍之發生有所影響，惟此部分與前述未減速慢行部分均
    係告訴人丁○○民事責任與有過失之問題，無解於被告過失
    傷害之犯行，附此敘明。
  (三)綜上所述，本案事證明確，被告過失傷害告訴人2人之犯行
    ，堪以認定，應依法論科。
二、論罪科刑：
  (一)核被告所為，係犯刑法第284條第1項前段之傷害罪。又按行
    為後法律有變更者，適用行為時之法律。但行為後之法律有
    利於行為人者，適用最有利於行為人之法律，民國94年1 月
    7日經立法院三讀修正通過，於同年2月2日經總統公布，自
    95年7月1日起施行之刑法（下稱新法；修正前刑法下稱舊法
    ）第2條第1項定有明文，此項規定，係規範行為後法律變更
    所生新舊法律比較適用之準據法，於新法施行後，自應適用
    此規定，為「從舊從輕」之比較。查被告行為後，刑法第28
    4條第1項前段之法文本身雖未修正，惟其法定本刑有罰金刑
    ，而罰金刑之最低數額、加減規定、自首及易科罰金之折算
    標準均有如附表所示之修正，自應依新法第2條第1項規定，
    為「從舊從輕」之比較，並綜合全部罪刑之結果比較新舊法
    如附表所示｛又被告行為後，於95年6月14日增定公布刑法
    施行法第1條之1，並於同年7月1日施行，該條規定：「中華
    民國94年1月7日刑法修正施行後（按此日期係三讀通過之日
    期，實際修正公布日為94年2月2日，施行日期為95年7月1日
    ），刑法分則編所定罰金之貨幣單位為新臺幣。94年1月7日
    刑法修正時，刑法分則編未修正之條文定有罰金者，自94
    年1月7日刑法修正施行後，就其所定數額提高為30倍。但72
    年6月26日至94年1月7日新增或修正之條文，就其所定數額
    提高為3倍」，已將刑法分則之貨幣單位定為「新臺幣」，
    並規定提高標準，且提高後之罰金最高數額，與刑法施行法
    第1條之1增訂前，刑法貨幣單位為銀元，依罰金罰鍰提高標
    準條例第1條前段暨現行法規所定貨幣單位折算新臺幣條例
    第2條所定比例換算結果並無不同，此部分非屬法律變更，
    故上述條文施行後，自應逕依刑法施行法第1條之1定本件刑
    法第320條第1項竊盜罪罰金刑之單位及提高標準，而不再適
    用罰金罰鍰提高標準條例第1條前段之規定，附此敘明｝。
  (二)其以一過失行為致告訴人2人受傷，觸犯構成要件相同之罪
    名，為想像競合犯，應依刑法第55條之規定從一重處斷（新
    法第55條所增但書係科刑之限制，為法理之明文化，非屬法
    律之變更，不生新舊法比較適用問題）。
  (三)被告其於犯罪未發覺前，停留現場，並向前往現場處理之員
    警承認為肇事者等節，有基隆市○○○道路交通事故報案人
    須知附卷可稽，為對未發覺之罪自首並接受裁判，應依修正
    前刑法第62條前段規定，減輕其刑。
四、原審予以論罪科刑，固非無見，惟查：(一)原審判決認定被告
    有自首之情事，惟其引用之檢察官聲請簡易判決處刑書所載
    犯罪事實並未載明此部分自首之事實，自有未洽。(二)又告訴
    人丁○○超載亦與本案車禍之發生有相當因果關係，原審判
    決認此部分僅屬行政上之違規行為，亦有未合。(三)本件被告
    所犯係刑法第284條第1項前段之過失傷害罪，原審判決認被
    告係犯刑法第284條第1項之過失傷害罪，漏引「前段」規定
    ，尚有未洽。(四)再原審未及比較新舊法之適用，亦有未當。
    檢察官之上訴意旨指摘原判決量刑過輕，雖無理由，惟原判
    決既有上開可議之處，自應由本院予以撤銷改判。爰審酌被
    告並無前科，素行尚佳，其因一時疏未注意貿然左轉彎，使
    告訴人2人受有事實欄所載之傷害，已侵害告訴人之身體法
    益，並審酌告訴人2人就本件事禍與有過失之程度（告訴人
    丁○○係告訴人乙○○手足之延伸，故告訴人丁○○之過失
    亦等同告訴人乙○○之過失）、被告犯後坦承犯行，惟僅與
    告訴人丁○○達成和解，尚未與告訴人乙○○和解等一切情
    狀，量處如主文所示之刑，並依舊法第41條第1項前段、罰
    金罰鍰提高標準條例第2條規定，諭知易科罰金之折算標準
    。
據上論斷，應依刑事訴訟法第455 之1 第3 項、第369 條第1 項
前段、第299條第1項前段，刑法第2條第1項、第284條第1項前段
第55條、第62條前段（修正前）、第41條第1項前段（修正前）
，刑法施行法第1條之1，修正前罰金罰鍰提高標準條例第2條，
現行法規所定貨幣單位折算新臺幣條例第2條規定，判決如主文
。
本案經檢察官甲○○到庭執行職務。
中    華    民    國    95    年    8     月    24    日
                  刑事第四庭審判長法  官  鄭景文
                                  法  官  曾雨明
                                  法  官  王美婷
以上正本證明與原本無異。
不得上訴。
中    華    民    國    95    年    8     月    24    日
                                  書記官  劉珍珍
附表：
┌──┬───────────┬───────────┬──────┬─────────┐
│編號│     舊法規定         │      新法規定        │比較後應適法│    理由及根據    │
│    │                      │                      │之法律      │                  │
├──┼───────────┼───────────┼──────┼─────────┤
│一  │第33條第5 款          │第33條第5 款          │舊法第33條第│1.新法第33條第5款 │
│    │罰金：1元以上。       │罰金：新臺幣1,000 元以│5款         │  規定罰金刑為新臺│
│    │                      │上，以百元計算之。    │            │  幣1,000 元以上，│
│    │                      │                      │            │  以百元計算之，新│
│    │                      │                      │            │  法施行後，應依新│
│    │                      │                      │            │  法第2條 第1 項之│
│    │                      │                      │            │  規定，適用最有利│
│    │                      │                      │            │  於行為人之法律（│
│    │                      │                      │            │  最高法院95年度第│
│    │                      │                      │            │  8 次刑事庭會議決│
│    │                      │                      │            │  議三(一)1.參照）。│
│    │                      │                      │            │2.舊法第33條第5款 │
│    │                      │                      │            │  所規定之罰金最低│
│    │                      │                      │            │  數額，依現行法規│
│    │                      │                      │            │  所定貨幣單位折算│
│    │                      │                      │            │  新臺幣條例第2條 │
│    │                      │                      │            │  所定比例換算結果│
│    │                      │                      │            │  ，為銀元1元即新 │
│    │                      │                      │            │  臺幣3元以上；惟 │
│    │                      │                      │            │  依新法第33條規定│
│    │                      │                      │            │  ，則為新臺幣1,00│
│    │                      │                      │            │  0元以上，比較結 │
│    │                      │                      │            │  果，新法並未有利│
│    │                      │                      │            │  於被告，依刑法第│
│    │                      │                      │            │  2條第1項之規定，│
│    │                      │                      │            │  自應適用行為時之│
│    │                      │                      │            │  舊法定其罰金刑之│
│    │                      │                      │            │  最低數額。      │
│    │                      │                      │            │                  │
├──┼───────────┼───────────┼──────┼─────────┤
│二  │第62條                │第62條                │舊法第62條  │1.犯罪及自首均在新│
│    │對於未發覺之罪自首而受│對於未發覺之罪自首而受│            │  法施行前者，新法│
│    │裁判者，減輕其刑。但有│裁判者，得減輕其刑。但│            │  施行後，應依新法│
│    │特別規定者，依其規定。│有特別規定者，依其規定│            │  第2條第1項之規定│
│    │                      │。                    │            │  ，適用最有利於行│
│    │                      │                      │            │  為人之法律（最高│
│    │                      │                      │            │  法院95年度第8次 │
│    │                      │                      │            │  刑事庭會議六(三)1.│
│    │                      │                      │            │  參照）。本件被告│
│    │                      │                      │            │  係在犯罪未發覺之│
│    │                      │                      │            │  前自首而接受裁判│
│    │                      │                      │            │  ，且其所犯過失傷│
│    │                      │                      │            │  害罪及自首時間均│
│    │                      │                      │            │  在新法施行前，自│
│    │                      │                      │            │  應為新舊法之比較│
│    │                      │                      │            │  。              │
│    │                      │                      │            │2.舊法自首之規定係│
│    │                      │                      │            │  「必」減輕其刑，│
│    │                      │                      │            │  新法自首之規定則│
│    │                      │                      │            │  係「得」減輕其刑│
│    │                      │                      │            │  ，兩者比較結果，│
│    │                      │                      │            │  自以舊法對被告較│
│    │                      │                      │            │  為有利，依新法第│
│    │                      │                      │            │  2 條第1項規定， │
│    │                      │                      │            │  應適用舊法。    │
├──┼───────────┼───────────┼──────┼─────────┤
│三  │第67條                │第67條                │舊法第68條  │1.新法施行前，法定│
│    │有期徒刑加減者，其最高│有期徒刑或罰金加減者，│            │  罰金刑有加減之原│
│    │度及最低度同加減之。  │其最高度及最低度同加減│            │  因者，新法施行後│
│    │                      │之。                  │            │  ，應依新法第2 條│
│    │第68條                │第68條                │            │  第1 項之規定，適│
│    │拘役或罰金加減者，僅加│拘役加減者，僅加減其最│            │  用最有利於行為人│
│    │減其最高度。          │高度。                │            │  之法律（最高法院│
│    │                      │                      │            │  95年度第8次刑事 │
│    │                      │                      │            │  庭會議決議六(六)參│
│    │                      │                      │            │  照）。          │
│    │                      │                      │            │2.查本案有法定罰金│
│    │                      │                      │            │  刑之減輕原因（即│
│    │                      │                      │            │  成立自首），就加│
│    │                      │                      │            │  重規定而言，因新│
│    │                      │                      │            │  法就罰金刑亦有加│
│    │                      │                      │            │  重規定，舊法則無│
│    │                      │                      │            │  ，故以舊法對被告│
│    │                      │                      │            │  有利；就減輕規定│
│    │                      │                      │            │  而言，因新法就罰│
│    │                      │                      │            │  金之最低度亦予減│
│    │                      │                      │            │  輕，舊法則無，比│
│    │                      │                      │            │  較結果新法對被告│
│    │                      │                      │            │  較為有利，為免法│
│    │                      │                      │            │  律割裂適用，經綜│
│    │                      │                      │            │  合全部罪刑比較結│
│    │                      │                      │            │  果，仍應適用舊法│
│    │                      │                      │            │  （詳如後述）。  │
│    │                      │                      │            │                  │
├──┼───────────┼───────────┼──────┼─────────┤
│四  │第41條第1項           │第41條第1項           │舊法第41條第│1.易科罰金之折算標│
│    │犯最重本刑為5 年以下有│犯最重本刑為5 年以下有│1項前段     │  準，新法施行後，│
│    │期徒刑以下之刑之罪，而│期徒刑以下之刑之罪，而│            │  應依刑法第2條第1│
│    │受6 個月以下有期徒刑或│受6 個月以下有期徒刑或│            │  項之規定，適用最│
│    │拘役之宣告，因身體、教│拘役之宣告者，得以新臺│            │  有利於行為人之法│
│    │育、職業或家庭之關係或│幣1,000 元、2,000 元或│            │  律（最高法院95年│
│    │其他正當事由，執行顯有│3,000元折算1日，易科罰│            │  度第8次刑事庭會 │
│    │困難者，得以1 元以上3 │金。但確因不執行所宣告│            │  議決議三(二)參照）│
│    │元以下折算1日，易科罰 │之刑，難收矯正之效，或│            │2.按被告於犯罪時之│
│    │金。但確因不執行所宣告│難以維持法秩序者，不在│            │  易科罰金折算標準│
│    │之刑，難收矯正之效，或│此限。                │            │  為舊法第41條第1 │
│    │難以維持法秩序者，不在│                      │            │  項前段，依修正前│
│    │此限。                │                      │            │  罰金罰鍰提高標準│
│    │                      │                      │            │  條例第2條（現已 │
│    │罰金罰鍰提高標準條例第│                      │修正前罰金罰│  修正刪除）之規定│
│    │2條（現已修正刪除）   │                      │鍰提高標準條│  ，就其原定數額提│
│    │依刑法第41條易科罰金或│                      │例第2 條    │  高為100倍折算1日│
│    │第42條第2 項易服勞役者│                      │            │  ，則本件被告行為│
│    │，均就其原定數額提高為│                      │            │  時之易科罰金折算│
│    │100倍折算1日；法律所定│                      │            │  標準，應以銀元  │
│    │罰金數額未依本條例提高│                      │            │  300 元折算1日， │
│    │倍數，或其處罰法條無罰│                      │            │  經折算為新臺幣後│
│    │金刑之規定者，亦同。  │                      │            │  ，應以新臺幣900 │
│    │                      │                      │            │  元折算為1日。比 │
│    │                      │                      │            │  較修正前後之易科│
│    │                      │                      │            │  罰金折算標準，新│
│    │                      │                      │            │  法並未較有利於被│
│    │                      │                      │            │  告，依刑法第2條 │
│    │                      │                      │            │  第1項之規定，應 │
│    │                      │                      │            │  適用舊法第41條第│
│    │                      │                      │            │  1項前段規定、修 │
│    │                      │                      │            │  正前罰金罰鍰提高│
│    │                      │                      │            │  標準條例第2條等 │
│    │                      │                      │            │  規定，定其折算標│
│    │                      │                      │            │  準。            │
├──┴───────────┴───────────┴──────┴─────────┤
│結論：為免法律割裂適用，比較時應就罪刑有關之共犯、未遂犯、想像競合犯、牽連犯、連續犯、│
│結合犯，以及累犯加重、自首減輕暨其他法定加減原因（如身分加減）與加減例等一切情形，綜其│
│全部罪刑之結果而為比較（最高法院95年度第8次刑事庭會議決議一(四)參照），故本案經綜合全部 │
│罪刑比較結果，以上新法並未較有利於被告，故本件應適用舊法第33條第5款、第62條、第68條、 │
│第41條第1項前段及修正前罰金罰鍰提高標準條例第2條，決定法定罰金刑之最低數額、加減、自首│
│之規定及諭知易科罰金之折算標準。                                                      │
└───────────────────────────────────────────┘


司法院資訊處製作；財團法人民間司法改革基金會備份。
